臺灣彰化地方法院員林簡易庭民事判決
111年度員簡字第297號
原      告  旺旺友聯產物保險股份有限公司

法定代理人  劉自明   


訴訟代理人  蔡承恩  
複代理人    施勝堂  
被      告  賴穩凱  


上列當事人間請求損害賠償(交通)事件，本院於民國111年10月2
1日言詞辯論終結，判決如下：
    主  文
被告應給付原告新臺幣壹拾肆萬零伍佰零壹元，及自民國一一一
年九月十九日起至清償日止，按年息百分之五計算之利息。
原告其餘之訴駁回。
訴訟費用（除減縮部分外）新臺幣貳仟壹佰元，其中新臺幣壹仟
伍佰元由被告負擔，餘由原告負擔。
本判決第一項得假執行。但被告如以新臺幣壹拾肆萬零伍佰零壹
元為原告預供擔保，得免為假執行。
    事實及理由
一、按訴狀送達後，原告不得將原訴變更或追加他訴。但有下列
    各款情形之一者，不在此限：三、擴張或減縮應受判決事項
    之聲明者，民事訴訟法第255條第1項第3款定有明文，前開
    規定於簡易訴訟程序亦適用之，此參同法第436條第2項規定
    自明。本件原告起訴時原聲明請求：被告應給付原告新臺幣
    （下同）278,973元，及自起訴狀繕本送達被告翌日起至清
    償日止，按年息5%計算之利息。嗣於民國111年10月21日當
    庭變更聲明為：被告應給付原告196,701元，及自起訴狀繕
    本送達被告翌日起至清償日止，按年息5%計算之利息，原告
    所為，核屬減縮應受判決事項之聲明，與上開規定相符，應
    予准許。
二、本件被告經合法通知，未於言詞辯論期日到場，核無民事訴
    訟法第386條各款所列情形，爰依原告之聲請，由其一造辯
    論而為判決。
三、原告主張：被告於109年11月20日23時22分許，駕駛車牌號
    碼000-0000號自用小客車（下稱系爭A車），行經彰化縣員
    林市三民街與博愛路口前時，因左方車未讓行之過失，致撞
    擊由原告所承保訴外人朝揚橡膠工業有限公司所有，由訴外
    人邱皓偉所駕駛之車牌號碼000-0000號自用小客車（下稱系
    爭B車），使系爭B車受損，而支出含烤漆費用24,588元、板
    金費用26,475元、零件費用347,470元經折舊後為229,938元
    ，系爭B車合理修復費用為281,001元，且本件被告應負70%
    肇責，故被告應賠償196,701元，已由原告依保險契約賠付
    被保險人，爰依侵權行為損害賠償及保險代位之法律關係，
    提起本件訴訟等語。並聲明：如上開變更聲明所示。
四、被告則未於言詞辯論期日到場，亦未提出書狀作何聲明或陳
    述。
五、得心證之理由：
  ㈠原告主張被告於前揭時地因左方車未讓右方車先行之過失，
    造成系爭B車受損，系爭B車合理修復費用為281,001元，且
    本件被告得負70%肇責，已由原告依保險契約賠付被保險人
    ，故原告得請求被告賠償196,701元等事實，並提出道路交
    通事故、現場圖、當事人登記聯單、匯聯汽車股份有限公司
    估價單、系爭B車受損照片及發票等件為證，並經本院向彰
    化縣警察局員林分局調閱交通事故調查卷宗核閱屬實，而被
    告對於原告主張之此等事實，已於相當時期受合法之通知，
    既未到場爭執，復未提出書狀作任何聲明或陳述，依民事訴
    訟法第436條第2項、第280條第3項準用同條第1項前段之規
    定，視同自認，自堪信原告上開主張為真實。
  ㈡本件系爭B車支出之烤漆費用24,588元、板金費用26,475元、
    零件費用347,470元，此有上開匯聯汽車股份有限公司估價
    單及發票可證。而依行政院所頒「固定資產耐用年數表」及
    「固定資產折舊率表」之規定，小客車耐用年數為5年，依
    定率遞減法每年折舊1000分之369。另依營利事業所得稅查
    核準則第95條第6項規定「固定資產提列折舊採用定率遞減
    法者，以1年為計算單位，其使用期間未滿1年者，按實際使
    用之月數相當於全年之比例計算之，不滿1月者，以月計」
    。系爭B車係於109年1月出廠，至事故發生時間109年11月20
    日止，實際使用期間為11月，扣除此折舊後，原告自得請求
    零件費用229,938元（詳如附表所示），另烤漆費用24,588
    元、板金費用26,475元，蓋其係修理付出之勞務代價，為回
    復原狀時必要支出之費用，並無折舊可言，準此，原告承保
    車輛修復必要費用合計為281,001元。
　㈢另按損害之發生或擴大，被害人與有過失者，法院得減輕賠
    償金額或免除之；前2項之規定，於被害人之代理人或使用
    人與有過失者，準用之，民法第217條第1項、第3項分別定
    有明文。查本件事故之發生，被告固有如前揭所述之過失，
    惟訴外人邱皓偉亦同時有行經無號誌之交岔路口未減速慢行
    而肇事之情，此有道路交通事故初步分析研判表可證，是本
    件事故之發生，被告及邱皓偉均同為肇事因素，各應負50%
    之過失責任，則原告代位行使損害賠償請求權，亦應承受訴
    外人邱皓偉之過失，並依此比例酌減被告之賠償責任。從而
    ，原告得請求被告賠償之金額應為140,501元（計算式：281
    ,001元×50%＝140,501元，元以下四捨五入）。
  ㈣綜上所述，原告依保險法第53條第1項、民法第184條第1項前
    段、第191條之2、第196條之規定，請求被告給付140,501元
    及自起訴狀繕本送達翌日即111年9月19日至清償日止，按年
    息5%計算之利息，為有理由，應予准許，逾此範圍之請求，
    即屬無據，應予駁回。
六、本判決原告勝訴部分，係適用民事訴訟法第427條第1項簡易
    訴訟程序所為被告敗訴之判決，依同法第389條第1項第3款
    規定，應依職權宣告假執行。並依同法第392條第2項規定，
    依職權宣告被告如預供相當之擔保，得免為假執行。
七、訴訟費用負擔之依據：民事訴訟法第79條。本件第一審訴訟
    費用為2,980元，因原告為聲明之減縮，依民事訴訟法第83
    條第1項前段之規定，該減縮部分訴訟費用880元應由原告負
    擔，至其餘被告敗訴部分訴訟費用2,100元（原告繳納），
    本院依兩造之勝敗比例酌定訴訟費用負擔，爰判決如主文第
    3項所示。
中　　華　　民　　國　　111 　年　　10　　月　　28　　日
                  臺灣彰化地方法院員林簡易庭
                          法  官  楊鑫忠
以上正本係照原本作成。
如對本判決不服提起上訴，應於送達後20日內，向本院提出上訴
狀並表明上訴理由(須按對造人數附繕本) 。
中　　華　　民　　國　　111 　年　　10　　月　　28　　日
                          書記官  張清秀
附表
折舊時間           金額
第1年折舊值        347,470×0.369×(11/12)=117,532
第1年折舊後價值    347,470-117,532=229,938